【裁判字號】    98,訴,933
【裁判日期】    981214
【裁判案由】    侵權行為損害賠償
【裁判全文】
臺灣板橋地方法院民事判決               98年度訴字第933號
原      告  甲○○
即反訴被告
兼上一人    丙○○
訴訟代理人            樓
被      告  乙○○
即反訴原告
上列當事人間請求侵權行為損害賠償事件，經本院於民國98年11
月30日言詞辯論終結，判決如下：
    主      文
被告應給付原告丙○○新臺幣伍拾壹萬伍仟壹佰捌拾元，及自民
國九十八年三月六日起至清償日止，按年息百分之五計算之利息
。
原告其餘之訴駁回。
反訴被告丙○○應給付反訴原告新臺幣陸萬陸仟捌佰陸拾元，及
自民國九十八年四月一日起至清償日止，按年息百分之五計算之
利息。
反訴原告其餘之訴駁回。
本訴訴訟費用由被告負擔十分之四，餘由原告丙○○負擔；反訴
訴訟費用由反訴被告丙○○負擔十分之一，餘由反訴原告負擔。
本判決第一項於原告丙○○以新臺幣壹拾捌萬元供擔保後，得假
執行；但被告得以新臺幣伍拾壹萬伍仟壹佰捌拾元為原告丙○○
預供擔保，而免為假執行。
本判決第三項得假執行；但反訴被告丙○○得以新臺幣陸萬陸仟
捌佰陸拾元為反訴原告預供擔保，而免為假執行。
其餘假執行之聲請均駁回。
    事實及理由
甲、程序部分
一、按訴狀送達後，原告不得將原訴變更或追加他訴，但請求之
    基礎事實同一、擴張或減縮應受判決事項之聲明、不甚礙被
    告之防禦及訴訟之終結者，不在此限，民事訴訟法第255條
    第1項第2款、第3款及第7款定有明文。本件原告起訴時，原
    聲明請求：被告應給付原告丙○○新臺幣（下同）467925元
    ，及自起訴狀繕本送達翌日起至清償日止，按年息5%計算之
    利息；被告應給付原告甲○○30000元，及自民國98年2月13
    日起至清償日止，每日給付500元。嗣於98年11月25日以民
    事辯論意旨狀，擴張及減縮其聲明為：被告應給付原告丙○○0000000元，及自起訴狀繕本送達翌日起至清償日止，按
    年息5%計算之利息；被告應給付原告甲○○30000元，及自
    起訴狀繕本送達翌日起至清償日止，按年息5%計算之利息，
    核原告所為上述訴之變更乃屬基於同一基礎事實及擴張、減
    縮應受判決事項之聲明，且不甚礙被告之防禦及訴訟之終結
    ，核其所為訴之變更，合於前揭法條規定，應予准許。
二、查本件原告丙○○以被告乙○○所有門牌號碼台北縣板橋市
    ○○路70之4號房屋（以下簡稱70之4號房屋）修繕裝潢施工
    不當及其頂樓搭建鴿舍造成其所有門牌號碼台北縣板橋市○○路72之4號及72之3號房屋（以下分別簡稱72之4號、72之3
    號房屋）牆壁受損及漏水，同時致承租居住於72之3房屋之
    原告甲○○所有財物受有損害，而共同對被告提起侵權行為
    損害賠償之訴訟。被告同時則以其所有門牌號碼台北縣板橋
    市○○路70之4號房屋，係因原告丙○○所有72之4號頂樓地
    板較高及滲漏造成其所有70之4號房屋漏水受損，而同依侵
    權行為損害賠償請求權之法律關係對原告二人提起反訴請求
    賠償。經核本件反訴標的與本訴標的及其防禦方法，在法律
    上或事實上均關係密切，審判資料有共通性或牽連性，自屬
    相牽連，故本件反訴依民事訴訟法第259條、第260條規定，
    應予准許，合先敘明。
乙、實體部分
一、本訴部分：
  (一)原告主張：系爭72之3號（4樓）及72之4號（5樓）房屋係原
    告丙○○所有，並將72之3號房屋出租予原告甲○○，雙方
    簽訂有租賃契約。因被告於其所有系爭70之4號（5樓）房屋
    頂樓搭建鴿舍及在其所有屋內修繕裝潢施工，造成原告所有
    72之3號房屋漏水、損及屋內財物，並72之4號房屋漏水、牆
    壁龜裂損壞，致原告丙○○及甲○○受有財產上之損害。
    1.原告甲○○財物及原告丙○○所有72之3號房屋之損害：
    被告於97年12月及98年元月間僱工修繕裝潢其所有5樓房
      屋時，因施作浴室廁所及室內隔間工程，損及隔間牆壁使
      隔牆內排水管路受損嚴重滲水，並沿地坪滲入72之3號房
      屋，造成原告甲○○承租丙○○所有72之3號房屋使用之
      屋內衣物、電器等財物損害計3萬元，被告即應就其所有
      房屋修繕裝潢施工造成原告甲○○財物損害負賠償責任，
      請求如訴之聲明第2項所示。
    鈞院委請台灣省土木技師公會鑑定之結果，造成72之3號
      房屋牆面及頂版結構漏水、油漆剝落（部分有材料表百白
      樺「壁癌」現象）及龜裂之原因，肇因於被告其所有70之
      4 號房屋修繕裝潢施作之浴室廁所及室內隔間整修工程所
      致，且修復上開頂版結構漏水之費用經估計為193100元。
      又依鑑定報告附件9損壞分攤責任分析表所示，造成72之3
      號房屋之損害，應由被告負其全責。是原告丙○○所有72
      之3號房屋之牆面及頂版漏水，既肇因於被告所有房屋施
      作之浴室廁所及室內隔間整修工程所致，並因其漏水致令
      原告丙○○所有72之3號房屋受損及原告甲○○所有財物
      遭受不堪使用、毀損之損害，被告自應負侵權行為損害賠
      償責任。原告丙○○所有72之3號房屋漏水損壞受有19310
      0元之損害；原告甲○○其財物損壞受有30000元之損害。
    2.原告丙○○所有72之4號房屋之損害：
      原告丙○○所有72之4號房屋牆面及頂版結構漏水、油漆
      剝落之原因，經鑑定結果修復費用為204100元，且肇因於
      被告於其所有70之4號房屋頂樓搭建鴿舍重壓導致雙方之
      結構屋頂版產生龜裂現象，使雨水沿屋頂版裂縫滲入72之
      4號房屋內，且經鑑定之結果被告應負有80%之責任。故原
      告丙○○得請求被告賠償所有72之4號房屋所受損害計163
      280元（204100×80%＝163280）。
    3.原告丙○○所有72之4號房屋頂樓之損害：
      原告丙○○所有72之4號房屋頂樓，長期為被告所竊佔使
      用，被告並於系爭房屋頂樓之結構屋頂上曝曬鴿鳥之糞便
      ，並加工做農業肥出售，且原告所有系爭房屋並因被告所
      搭蓋之養鴿舍重壓，導致雙方一整體施作之結構屋頂版受
      有龜裂現象，經鑑定後被告應負有50%之責任，系爭72之4
      號房屋頂樓版龜裂受損修復費用為317600元，故原告丙○○得請求被告賠償其所有72之4號房屋頂樓頂版所受損害
      計158800元（317600×50%＝158800）。
    4.原告所有72之4號房屋無法出租之損害：
    被告於80年起即搭建鴿舍之事實，業經被告具狀自認在卷
      ，因被告所搭建之違章鴿舍致原告所有房屋自80年起所張
      貼之出租訊息，均乏人問津，究其原因即是因承租人懼怕
      被告鴿舍內所圈養之鴿子所生之鴿糞、污水，會污染環境
      及危害人體所致，故被告既因其違章鴿舍之搭建，致原告
      受有無法出租之損害，被告自應賠償原告自80年起至98年
      止，共計18年無法出租之損害甚明。
    原告僅減縮請求最近9年無法出租之損害，其不能出租之
      損害金額則以房客即原告甲○○所承租其所有72之3號房
      屋之租金即7500元計算，故原告得請求被告就其所有72之
      4號房屋無法出租之損害計810000元（9×12×7500＝8100
      00）。
    5.小計：原告丙○○、甲○○爰依民法第184條侵權行為損
      害賠償請求權之法律關係，請求被告就原告丙○○所有72
      之3號、72之4號房屋及頂樓版所受之損害0000000元（193
      100＋163280＋158800＋810000＝0000000）；及原告甲○○之財物損害30000元負損害賠償責任。
    6.訴之聲明：
    被告應給付原告丙○○0000000元，及自起訴狀繕本送達
      翌日起至清償日止，按年息5%計算之利息。
    被告應給付原告甲○○30000元，及自起訴狀繕本送達翌
      日起至清償日止，按年息5%計算之利息。
    原告願供擔保，請准宣告假執行。
  (二)被告則以：本件兩造所有房屋屋齡均係30餘年之舊房子，10
    幾年來兩造所有72之4號及70之4號均無法住人，亦無法出租
    他人，原因係兩造房屋均會漏水，所以無人敢租敢住，被告
    所有房屋之損壞程度與原告不相上下，原告丙○○係挾持被
    告租為整修房子，即趁機為難敲竹槓，被告所有房屋修繕裝
    潢施工白天都有工人施作，均未聞鄰居有任何狀況，且被告
    接獲本件訴訟後立即停工，保留原貌及現況，以證明被告並
    未破壞建築結構，兩造所有房屋間共同壁亦無水管漏水之情
    形，若真係其所有70之4號房屋漏水，首當其衝者為70之3號
    房屋才對，被告整修房屋至本件訴訟之時止，施工現場均有
    人看守，70之4號房屋亦無任何漏水情事，故原告所有房屋
    漏水、牆壁受損及財物損害均與被告所有房屋修繕裝潢施工
    無關。又原告丙○○所有72之4號房屋頂樓地板一直都比被
    告所有頂樓地板為高，每逢下雨水都往被告頂樓地板流過來
    ，破壞大自然的排水功能，故原告丙○○所有72之4號房屋
    之漏水與被告無關。原告趁伊整修房屋時提告，且伊所有房
    屋白天施工都有人在，原告於漏水當時為何未及時告知，伊
    所有房屋均係明管，亦未動到主結構，並無直接證據證明施
    工造成漏水。併聲明原告之訴及假執行之聲請均駁回。如受
    不利之判決，願供擔保請准宣告免為假執行。
二、反訴部分
  (一)反訴原告主張：兩造所有房屋屋齡30餘年，系爭70之4號及
    72之4號房屋均無法住人，係因反訴被告所有72之4號房屋屋
    頂地板高出其所有頂樓地板甚多，破壞排水功能，反訴被告
    長期以來為一己之私造成反訴原告所有70之4號房屋長期漏
    水，導致無法居住及出租，造成反訴原告之損失，反訴被告
    丙○○應負損害賠償責任，反訴原告自請商家估算土木工程
    費用為60萬元，爰依民法第184條侵權行為損害賠償請求權
    之法律關係請求反訴被告丙○○賠償60萬元。而反訴被告甲○○承租反訴被告丙○○所有72之3號房屋其屋內財物受損
    係反訴被告丙○○所致，並無證據證明與反訴原告有關即逕
    至提告，造成反訴原告精神上之負擔及困擾，請求反訴被告
    甲○○賠償3萬元。為此提起本件訴訟，並聲明求為判決：
    1.反訴被告丙○○應給付反訴原告60萬元，及自反訴狀繕本
    送達翌日起至清償日止，按年息5%計算之利息。2.反訴被告
    甲○○應給付反訴原告3萬元。3.願供擔保，請准宣告假執
    行。
  (二)反訴被告則以：本件經鈞院委請台灣省土木技師公會鑑定結
    果，反訴原告房屋之長期漏水現象係肇因於其頂樓搭建鴿舍
    重壓所致結構屋頂版產生龜裂受損所致，而非反訴被告之屋
    頂高於反訴原告之屋頂所致，故反訴原告就此請求反訴被告
    應賠償其不能租屋之損害，即無理由。又反訴被告甲○○之
    財物損失，經鑑定結果係因反訴原告因施作浴室廁所及室內
    隔間整修工程所致，是反訴被告甲○○之財物損失與反訴原
    告之施作工程行為即有因果關係，反訴原告自應就反訴被告
    甲○○之損害負賠償責任甚明。詎反訴原告竟以反訴被告甲○○漏水所生之損害與反訴原告無關，而反訴被告濫行起訴
    ，自應賠償反訴原告精神受創之慰撫金等云云，顯無理由。
    反訴原告既已自認有養鴿之事實，且養鴿舍亦由反訴原告出
    資興建，依鑑定結果養鴿舍重壓使雙方一整體施作之結構屋
    頂版受有龜裂，致遇有下雨或積水而造成反訴原告房屋及反
    訴被告丙○○所有房屋漏水，故養鵨舍之重壓始為造成兩造
    房屋漏水之原因，本件反訴原告主張養鵨與漏水無關為其提
    起反訴之理由，委無足採。併聲明反訴原告之訴及其假執行
    之聲請均駁回。如受不利判決，請准供擔保免為假執行。
三、本件兩造不爭執事項：
  (一)系爭72之3號、72之4號房屋係原告丙○○所有；系爭70之4
    號房屋則為被告乙○○所有，70之4號房屋頂樓有被告出資
    興建之Ｈ型鋼構造所組立之鴿舍。
  (二)與系爭72之3號、72之4號房屋同棟門牌號碼台北縣板橋市○○路72之2號、72之1號及72號房屋全棟房屋均係原告丙○○
    所有。其中系爭72之3號（4樓）房屋以每月租金7500元出租
    予原告甲○○占有使用。
  (三)與系爭70之4號（5樓）房屋同棟5層房屋，被告僅有系爭70
    之4號房屋有所有權。
  (四)原告丙○○所有系爭72之3號房屋房間及頂版結構有漏水、
    油漆剝落、龜裂損壞情形、系爭72之4號房屋房間牆面及頂
    版結構有漏水、油漆剝落、龜裂損壞情形、系爭72之4號房
    屋頂樓地坪屋頂版結構有龜裂損壞情形。
  (五)被告所有系爭70之4號房屋房間牆面及頂版結構有漏水、油
    漆剝落、龜裂損壞之情形、系爭70之4號房屋頂樓地坪屋頂
    版結構有龜裂損壞之情形。
  (六)被告所有系爭70之4號房屋室內進行修繕裝潢施工，因原告
    提起本件訴訟暫時停工。
四、本件兩造爭執事項：
  (一)原告丙○○所有系爭72之3號、72之4號房屋及72之4號房屋
    頂樓地坪龜裂、漏水及油漆剝落等損壞之原因為何？
  (二)被告所有系爭70之4號房屋及70之4號房屋頂樓地坪龜裂、漏
    水及油漆剝落等損壞之原因為何？
  (三)原告甲○○是否因系爭72之3號房屋內漏水致房間內財物損
    害3萬元？原告甲○○請求被告給付3萬元，及自起訴狀繕本
    送達翌日起至清償日止，按年息5%計算之利息有無理由？
  (四)原告丙○○因所有系爭72之3號、72之4號房屋及72之4號房
    屋頂樓地坪龜裂、漏水及油漆剝落之損害，及72之4號房屋
    無法出租之損失，請求被告給付0000000元，及自起訴狀繕
    本送達翌日起至清償日止，按年息5%計算之利息有無理由？
  (五)被告即反訴原告主張因其所有系爭70之4號房屋及其頂樓地
    坪龜裂、漏水及油漆剝落之損害，及房屋無法出租之損失，
    請求原告即反訴被告丙○○給付60萬元，及自起訴狀繕本送
    達翌日起至清償日止，按年息5%計算之利息；另請求原告即
    反訴被告甲○○因濫行對反訴原告起訴，致受有精神上之損
    害請求其給付3萬元，有無理由？
五、本院得心證之理由：
  (一)原告主張系爭72之3號（4樓）、72之4號（5樓）房屋及其同
    棟1至3樓均係原告丙○○所有，並將系爭72之3號房屋以每
    月租金7500元出租予原告甲○○占有使用。其中系爭72之3
    號、72之4號房屋房間牆面及頂版結構均有漏水、油漆剝落
    、龜裂損壞之情形，系爭72之4號房屋頂樓地坪屋頂版結構
    則有龜裂損壞之情形。反訴原告主張系爭70之4號房屋為其
    所有，該房屋頂樓則有其出資興建之Ｈ型鋼構造所組立之鴿
    舍。其中系爭70之4房屋房間牆面及頂版結構有漏水、油漆
    剝落、龜裂損壞之情形，系爭70之4號房屋頂樓地坪屋頂版
    結構則有龜裂損壞之情形等事實，為兩造所不爭，並有兩造
    提出之不動產登記簿謄本、現場照片、房屋租賃契約書、估
    價單等件為證，復經本院於98年7月3日履勘現場製作勘驗筆
    錄附卷可參，自堪信為真實。
  (二)本件本訴及反訴爭執要點在於兩造所有系爭房屋牆面、頂版
    漏水、油漆剝落、龜裂及頂樓地坪屋頂版結構龜裂損壞之原
    因究為何？兩造彼此間是否應對該損害應負侵權行為損害賠
    償責任？本院乃於98年8月4日囑託台灣省土木技師公會對於
    兩造系爭房屋之漏水、龜裂等毀損原因鑑定其原因及合理修
    復費用進行鑑定，業經該會於98年10月29日以98省土技字第
    57 88號函送本院鑑定報告書在卷可證，依上開專業鑑定報
    告結果如下：
    1.系爭72之3號（4樓）房屋、72之4號（5樓）房屋損害原因
      分析部分：
    標的物4樓：房間牆面及頂版結構有漏水、油漆剝落（部
      分有材質表面白樺「壁癌」現象）情形，經研判為吳鳳路
      70之4號（5樓）浴室廁所及室內隔間整修施工損及「72之
      4 號（5樓）與70之4號（報告書誤載為72之4號）（5樓）
      兩戶間之隔牆」，以致隔牆內排水管路遭受損壞，並沿地
      坪滲入72之3號（4樓）所造成。
    標的物5樓：房間牆面及頂版結構有漏水、油漆剝落（部
      分有材質表面白樺「壁癌」現象）情形，經研判可能為：
      (1)吳鳳路70號（Ｒ樓）設置有Ｈ型鋼構材所組立之養鴿舍
        ，造成70號（Ｒ樓）地坪（即結構屋頂版）承受鴿舍重
        壓產生龜裂情況。
      (2)吳鳳路72號（Ｒ樓）地坪（即結構屋頂版）因結構物鋼
        筋混凝土材質老化或地震等自然因素所造成龜裂情況。
      (3)一旦地坪（即結構屋頂版）遭遇降雨或灑水清洗等因素
        產生積水情形時，水流沿屋頂版裂縫滲入5樓，因「72
        號（Ｒ樓）與70之4號（Ｒ樓）兩戶之屋頂版係一整體
        施作之結構物，故滲水情況亦可能互相影響「72號約占
        1/5比例；70號約占4/5比例」。
    標的物Ｒ樓：地坪屋頂版結構有龜裂情況，因標的物係民
      國69年完工使用之老舊建築物，前揭所列4樓、5樓及Ｒ樓
      龜裂損害情況，可能因結構物鋼筋混凝土材質老化或地震
      等自然因素所造成。
    2.系爭70之4號（5樓）房屋損害原因分析部分：
    標的物5樓：房間牆面及頂版結構有漏水、油漆剝落（部
      分有材質表面白樺「壁癌」現象）情形，經研判可能為：
      (1)吳鳳路70號（Ｒ樓）設置有Ｈ型鋼構材所組立之養鴿舍
        ，造成70號（Ｒ樓）地坪（即結構屋頂版）承受鴿舍重
        壓產生龜裂情況。
      (2)吳鳳路72號（Ｒ樓）地坪（即結構屋頂版）因結構物鋼
        筋混凝土材質老化或地震等自然因素所造成龜裂情況。
      (3)一旦地坪（即結構屋頂版）遭遇降雨或灑水清洗等因素
        產生積水情形時，水流沿屋頂版裂縫滲入5樓，因「72
        號（Ｒ樓）與70之4號（Ｒ樓）兩戶之屋頂版係一整體
        施作之結構物，故滲水情況亦可能互相影響。
    標的物Ｒ樓：吳鳳路70號（Ｒ樓）設置有Ｈ型鋼構材所組
      立之養鴿舍，造成70號（Ｒ樓）地坪（即結構屋頂版）承
      受鴿舍重壓產生龜裂情況。
    3.修復費用評估：
    系爭72之3號、72之4號房屋，及72之4號房屋頂樓：
      (1)系爭72之3號房屋：修復費用為192100元。
      (2)系爭72之4號房屋：修復費用為204100元。
      (3)系爭72之4號房屋頂樓：修復費用為317600元。
    系爭70之4號房屋，及70之4號房屋頂樓：
      (1)系爭70之4號房屋：修復費用為175500元。
      (2)系爭70之4號房屋頂樓：修復費用為317600元。
    4.損壞分攤責任分析：
    系爭72之3號房屋損壞金額193100元：70號房屋負擔全責
      ，責任金額為193100元。
    系爭72之4號房屋損壞金額204100元：責任比例（72號房
      屋0.2、70號房屋0.8），責任金額為（72號房屋：40820
      元、70號房屋：163280元）。
    系爭72號房屋頂樓損壞金額317600元：責任比例（72號房
      屋0.5、70號房屋0.5），責任金額為（72號房屋：158800
      元、70號房屋：158800元）。
    系爭70之4號房屋損壞金額175500元：責任比例（72號房
      屋0.2、70號房屋0.8），責任金額為（72號房屋：35100
      元、70號房屋：140400元）。
    系爭70號房屋頂樓損壞金額317600元：責任比例（72號房
      屋0.5、70號房屋0.5），責任金額為（72號房屋：158800
      元、70號房屋：158800元）。
    5.依上開鑑定報告書結論：
    關於原告丙○○所有系爭72之3號房屋之損害：係因被告
      修繕裝潢其所有系爭70之4號房屋施工不當所致。應由被
      告負全部賠償責任。
    關於原告丙○○所有系爭72之4號及被告所有系爭70之4號
      房屋之損害：係因
      (1)被告於其所有系爭70之4號房屋頂樓搭建Ｈ型鋼構材所
        組立之養鴿舍重壓造成70之4號頂樓地坪（即結構屋頂
        版）產生龜裂。
      (2)原告丙○○所有系爭72之4號頂樓地坪因結構物鋼筋混
        凝土材質老化或地震等自然因素產生龜裂。
      (3)因系爭72之4號及70之4號房屋頂樓地坪係一整體施作之
        結構物，兩戶屋頂版遭遇降雨或灑水清洗等因素造成積
        水，水流沿地坪龜裂縫隙滲入造成漏水及油漆剝落等損
        害。原告丙○○與被告應共同負擔損害賠償責任，責任
        分攤比例為1/5：4/5。
    關於原告丙○○所有系爭72之4號頂樓地坪及被告所有系
      爭70之4號頂樓地坪之受損：分別係因結構物鋼筋混凝土
      材質老化或地震等自然因素，及頂樓搭建Ｈ型鋼構材所組
      立之養鴿舍重壓各自造成龜裂受損。原告丙○○與被告應
      共同負擔損害賠償責任，責任分攤比例為1/2：1/2。
  (三)按因故意或過失，不法侵害他人之權利者，負損害賠償責任
    。民法第184條第1項前段定有明文。本訴原告丙○○及甲○○主張其所有系爭72之3號、72之4號房屋、72之4號房屋頂
    樓及屋內財物受損，請求被告負賠償責任。及反訴原告主張
    其所有系爭70之4號房屋及其頂樓地坪之受損，請求反訴被
    告丙○○負賠償責任，揆諸上開法條規定，自屬有據，本院
    就本訴及反訴原告之請求項目及金額分別斟酌認定如下：
  (四)本訴原告甲○○請求損害賠償部分：
    按關於侵權行為賠償損害之請求權，以受有實際損害為成立
    要件，若無損害亦即無賠償，是以賠償損害之債，以有損害
    之發生及有責任之原因之事實，並二者之間，有相當因果關
    係為成立要件，故原告所主張損害賠償之債，如不合於此項
    成立要件者，即難謂有損害賠償請求權存在。又當事人主張
    有利於己之事實者，就其事實有舉證之責任。民事訴訟法第
    277條定有明文。所謂舉證係指就爭訟事實提出足供法院對
    其所主張者為有利認定之證據而言，若所舉證據，不能對其
    爭訟事實為相當之證明，自無從認定其主張為真正。本件原
    告甲○○主張其所承租系爭72之3號房屋因被告就其所有系
    爭70之4號房屋進行修繕裝潢施工不當造成漏水致其所有財
    物受損之事實，業據被告於本院98年7月3日現場履勘時提出
    之書狀第7點及98年11月30日言詞辯論時均否認在卷（被告
    反訴狀第4頁所載僅係在陳明原告甲○○主張其所有西裝、
    衣物泡水受損，係由原告丙○○之侵權行為所致與被告無關
    之意，被告並非已自認原告甲○○財物受損之事實），而原
    告甲○○就其因被告不法侵權行為而致其財物受損之事實，
    均未提出任何證據以實其說，既無法舉證證明有損害之發生
    ，原告甲○○對被告自無損害賠償請求權存在，原告甲○○
    請求被告賠償3萬元及法定遲延利息，洵非有據。
  (五)本訴原告丙○○請求損害賠償部分：
    1.關於系爭72之3號房屋受損部分：原告所有系爭72之3號房
      屋房間牆面及頂版結構有漏水、油漆剝落及龜裂等損害，
      其合理修復費用為193100元，被告應負全部賠償責任，原
      告請求被告賠償193100元，應屬合理。
    2.關於系爭72之4號房屋受損部分：原告所有系爭72之4號房
      屋房間牆面及頂版結構有漏水、油漆剝落及龜裂等損害，
      其合理修復費用為204100元，被告應負擔4/5之責任，故
      原告請求被告賠償163280元（204100×4/5＝163280），
      亦屬正當。
    3.關於系爭72之4號房屋頂樓地坪損害部分：原告所有系爭
      房屋頂樓地坪房頂版結構有龜裂損害，其合理修復費用為
      317600元，被告應負擔1/2之責任，因72之4號房屋全棟均
      係原告所有，該棟建物頂樓之地坪部分應屬原告所有，故
      原告請求被告賠償158800元，洵屬合理。
    4.關於原告請求系爭72之4號房屋因漏水受損無法出租而受
      損部分：原告主張因被告搭建違章鴿舍所生鴿糞及污水會
      污染環境及危害人體，致其所有系爭72之4號房屋無人承
      租而受有最近9年無法出租之損害計810000元之事實，為
      被告否認在卷，被告所搭建之鴿舍並非設置於原告所有系
      爭72之4號屋頂，原告僅單純陳述因承租人懼怕被告鴿舍
      圈養鴿子所致環境及對人體健康之影響，即認係其所有房
      屋無法出租予他人之論斷，尚嫌速斷，且未據原告舉證以
      實其說，而原告對於其所有系爭房屋之漏水亦有共同責任
      原因，系爭房屋無法出租究係因漏水、被告於隔壁頂樓搭
      建鴿舍圈養鴿子、出租金額高低、當地市場供需或系爭房
      屋所在地點等所造成，原因莫衷一是，原告空言稱因被告
      於頂樓搭建鴿舍造成環境污染致其所有房屋無法出租之損
      害，請求被告賠償9年租金損害，洵非有據。
    5.小計：原告丙○○請求被告賠償之金額為515180元（1931
      00＋163280＋158800＝515180），此部分請求為有理由。
  (六)反訴原告乙○○請求損害賠償部分：
    1.關於系爭70之4號房屋受損部分：反訴原告所有系爭70之4
      號房屋房間牆面及頂版結構有漏水、油漆剝落及龜裂等損
      害，其合理修復費用為175500元，反訴被告丙○○應負擔
      1/5之責任，故反訴原告請求反訴被告丙○○賠償35100元
      （175500×1/5＝35100）之部分，始屬正當。
    2.關於系爭70之4號房屋頂樓地坪損害部分：反訴原告所有
      系爭房屋頂樓地坪房頂版結構有龜裂損害，其合理修復費
      用為317600元，被告應負擔1/2之責任，惟因該頂樓地坪
      係同棟大樓全體住戶之共同使用部分，非反訴原告單獨所
      有，依本棟公寓為5層建物，反訴原告對頂樓地坪之所有
      權僅有1/5，故反訴原告請求反訴被告丙○○賠償31760元
      （317600×1/2×1/5＝31760）部分，始屬有據。
    3.關於反訴原告請求因系爭70之4號房屋因漏水受損無法出
      租而受損部分：反訴原告主張因系爭房屋漏水無法出租致
      受損害而請求反訴被告丙○○賠償云云，業據反訴被告丙○○否認在卷，依上開所述，反訴原告對於其所有系爭房
      屋之漏水亦有共同責任原因，系爭房屋無法出租究係因漏
      水、頂樓搭建鴿舍圈養鴿子、出租金額高低、當地市場供
      需或系爭房屋所在地點等所造成，原因多端，未據反訴原
      告舉證以實其說，且反訴原告於本件訴訟之前即已開始修
      繕裝潢系爭房屋，亦難認系爭房屋之漏水程度已達無法居
      住使用之程度，故反訴原告空言請求反訴被告丙○○賠償
      其所有房屋無法出租之損害，洵非有據。
    4.小計：反訴原告請求反訴被告丙○○賠償之金額為66860
      元（35100＋31760＝66860），此部分請求為有理由。
    5.另反訴原告請求反訴被告甲○○賠償其精神上損害3萬元
      部分：反訴被告甲○○主張其承租居住於系爭72之3號房
      屋內，因系爭房屋漏水致受損害而提起本件訴訟，雖反訴
      被告無法舉證證明其受有損害及損害之數額等，而受敗訴
      之判決，已如前述，惟因系爭房屋之漏水確係事實，且反
      訴原告就系爭房屋漏水應負全部賠償責任，故反訴被告甲○○提起本件訴訟，自無損害反訴原告之情事，故反訴原
      告之請求於法無據。
六、綜上所述，原告丙○○爰依民法第184條規定之侵權行為損
    害賠償請求權之法律關係，請求被告賠償515180元，及自起
    訴狀繕本送達翌日即98年3月6日起至清償日止，按年息5%計
    算之法定遲延利息，為有理由，應予准許，逾此範圍之請求
    ，則無理由，應予駁回。原告甲○○請求被告賠償損害部分
    ，並無理由，併予駁回。至反訴原告依民法第184條規定之
    侵權行為損害賠償請求權之法律關係，請求反訴被告丙○○
    賠償損害66860元，及自反訴起訴狀繕本送達翌日即98年4月
    1日起至清償日止，按年息5%計算之法定遲延利息，為有理
    由，應予准許；逾上開範圍及對反訴被告甲○○之請求部分
    ，均無理由，不應准許。
七、本件本訴及反訴部分，兩造均陳明願供擔保，聲請宣告假執
    行及免為假執行。就原告丙○○勝訴部分，核無不合，爰分
    別酌定相當擔保金額准許之。反訴原告乙○○勝訴部分因所
    命給付之金額未逾50萬元，爰依民事訴訟法第389條第1項第
    5款規定，依職權為假執行及免為假執行之宣告，並就免為
    假執行部分酌定相當之擔保金額。至本訴原告及反訴原告敗
    訴部分，其訴既經駁回，假執行之聲請均失所附麗，爰併駁
    回之。
八、本件事證已臻明確，兩造所為之其他主張、陳述、所提證據
    暨調查證據之聲請，經審酌後，認均與本件之結論無礙，且
    無調查之必要，不再一一論述及為調查，併予敘明。
九、訴訟費用負擔之依據：民事訴訟法第79條。
中    華    民    國    98    年    12    月    14    日
                  民事第三庭    法  官  張紫能
以上正本係照原本作成
如對本判決上訴，須於判決送達後20日內向本院提出上訴狀
中    華    民    國    98    年    12    月    14    日
                                書記官  華海珍


司法院資訊處製作；財團法人民間司法改革基金會備份。
